臺灣士林地方法院民事判決  
110年度訴字第868號
原      告  汪泰源  

訴訟代理人  孫瑞蓮律師
複代理人    林洋帆  
訴訟代理人  蘇靖軒律師
被      告  汪兩成  
            張廷貴  
            汪廷昌  
            汪憲能  

            汪泰陽  

上五人共同
訴訟代理人  陳俊言律師                      
被      告  陳兩河  
上  一  人            
訴訟代理人  陳誠鍾  
被      告  陳兩文  
上  一  人
訴訟代理人  陳佳敏  
被      告  汪清旺  
                      （現於法務部矯正署臺北監獄另案執行中）
兼  上一人
訴訟代理人  汪清華  
被      告  汪宗羲  
            陳伊玲  
            陳伊湘  

兼  上二人
訴訟代理人  汪筠富  
上八人共同
訴訟代理人  鄭三川律師
上列當事人間請求拆屋還地等事件，本院於民國111年9月22日言
詞辯論終結，判決如下：
    主  文
原告之訴駁回。
訴訟費用由原告負擔。
    事實及理由
一、原告起訴主張：兩造為新北市○里區○○段000地號土地（下稱
    系爭土地）之共有人，被告未經伊同意以居住於系爭土地上
    門牌號碼新北市○里區○○里○○○00號房屋（下稱系爭房屋）之
    方式占用，妨礙伊所有權之行使，並受有相當於租金之利益
    。爰依民法第767條第1項、第821條、第179條規定，提起本
    件訴訟，請求被告拆屋還地，並連帶給付自起訴前5年起相
    當於租金之不當得利新臺幣（下同）13萬6,274元等語，並
    聲明：㈠被告應將系爭土地上如附圖所示建物部分拆除，將
    該占用土地返還予原告及其他全體共有人；㈡被告應連帶給
    付13萬6,274元，及自起訴狀繕本送達翌日起至清償日止，
    按年利率5％計算之利息。
二、被告則以：系爭土地前為訴外人即兩造祖先汪士才所有，輾
    轉登記為訴外人即土地共有人汪妲、汪招治、汪川龍共有，
    而系爭房屋於67年間興建，當時業經汪妲、汪招治、汪川龍
    同意，並各自劃分範圍後出資興建房屋，並與家屬各自居住
    維持至今，足見已有分管約定，並非無權占用等語，資為抗
    辯，並聲明：㈠原告之訴駁回；㈡如受不利判決，願供擔保請
    准免為假執行。
三、兩造不爭執事項（見本院卷一第256頁至第257頁）：
  ㈠系爭土地於重測前為同區大八里坌段渡船頭小段238 地號土
    地，兩造為共有人，權利範圍各為1/6 、1/12、1/21、3/42
    等（109年度士司調字第24號卷第98頁至第104頁）。
  ㈡系爭房屋坐落於系爭土地，兩造使用範圍如109年度士司調字
    第24號卷第22頁至第26頁所示。
  ㈢系爭土地由被告陳兩河等八人繼承自汪妲、被告汪兩成等四
    人繼承自汪招治、原告及被告汪泰陽繼承自汪川龍（本院卷
    一第160頁、第192頁、第242頁）。
  ㈣系爭房屋於67年間由汪妲、汪招治、汪川龍各自興建（本院
    卷一第233頁、第242頁）。
四、得心證之理由：
  ㈠按共有物分管契約係共有人就共有物管理方法所成立之協議
    ，依修正前民法第820條第1項規定，應由共有人全體共同協
    議訂定之。又共有物分管契約，不以訂立書面為要件，不以
    共有人明示之意思表示為限，共有人默示之意思表示，亦包
    括在內。而默示分管契約之成立，為共有人間實際上約定使
    用範圍，對各自占有管領之部分，互相容忍，對於他共有人
    使用、收益各自占有之土地，未予干涉，已歷有年所，即非
    不得認有默示分管契約之存在。
　㈡經查，系爭土地原為汪士才所有，嗣輾轉於41年間移轉予汪
    妲、汪招治、汪川龍分別共有，權利範圍各三分之一，而被
    告陳兩河、陳兩文、汪清旺、汪清華、汪宗羲、汪筠富、陳
    伊湘、陳伊玲等八人則繼承自汪妲、被告汪兩成、汪廷昌、
    汪憲能、張廷貴等四人繼承自汪招治、原告及被告汪泰陽繼
    承自汪川龍等情，除為兩造所不爭執外，並有土地資料、新
    北市淡水地政事務所111年2月10日函所附登記謄本、土地登
    記簿、異動索引附卷可查（見本院卷一第164頁、第170頁、
    第348頁至第386頁），自堪信為真實。其次，系爭房屋於67
    年間由汪妲、汪招治、汪川龍各自興建，亦為被告不爭執在
    卷（見本院卷一第256頁），並有航空照片可資為憑（見本
    院卷一第174頁至第176頁），參以汪妲、汪招治、汪川龍為
    手足至親關係，共有系爭土地，並供作興建系爭房屋使用等
    情，堪認渠等實際上已約定使用範圍，對系爭房屋各自占有
    管領系爭土地之部分，互相容忍，且長久以來未予干涉其他
    共有人使用、收益各自占有之土地，足見渠等間已有默示分
    管契約之存在。而兩造自汪妲、汪招治、汪川龍繼承系爭土
    地及房屋，亦同樣繼受前開分管契約，是以，被告所辯兩造
    間存有分管契約，應屬可信，原告主張被告等人以系爭房屋
    無權占用系爭土地，並請求拆屋還地云云，難認有理。
　㈢至於原告請求被告給付相當於租金之不當得利一節，惟兩造
    間就系爭土地存有分管契約，被告並非無權占用系爭土地，
    已如前述，故原告前揭請求，亦非有據。　
五、綜上所述，原告依照第767條第1項、第821條、第179條規定
    ，請求被告拆屋還地，並給付相當於租金之不當得利，為無
    理由，應予駁回。
六、本件事證已臻明確，兩造其餘主張陳述及所提之證據，經審
    酌後於本件判決結果無影響，爰不逐一論述，附此敘明。
七、據上論結，原告之訴為無理由，判決如主文。
中　　華　　民　　國　　111 　年　　9 　　月　　30　　日
                  民事第三庭   法　官  劉育琳
以上正本係照原本作成。
如對本判決上訴，應於判決送達後20日內向本院提出上訴狀，若
委任律師提起上訴者，應一併繳納上訴審裁判費，否則本院得不
命補正逕行駁回上訴。
中　　華　　民　　國　　111 　年　　9 　　月　　30　　日
                               書記官  邱勃英